臺灣臺南地方法院民事判決　九十二年度訴字第一七二八號
　　原　　　告　丁○○
　　　　　　　　丙○○
　　訴訟代理人　張天良　律師
　　被　　　告　台南縣楠西鄉公所
　　法定代理人　乙○○
　　訴訟代理人　甲○○
右當事人間請求回復原狀事件，本院於九十三年十一月十六日言詞辯論終結，判決如
左：
    主    文
被告應將坐落台南縣楠西鄉○○段二七七地號土地內附圖所示Ａ部分面積二四．八一
平方公尺之地下水溝拆除，並將該部分土地交還原告丁○○。
被告應將坐落台南縣楠西鄉○○段二０一之一地號土地內附圖所示Ｂ部分面積二．二
八平方公尺之地下水溝拆除，並將該部分土地交還原告丙○○。
訴訟費用由被告共同負擔。
    事    實
甲、原告方面：
一、聲明：求為判決如主文所示。
二、陳述略以：
　(1)原告係依據所有權，提起本案訴訟。所有人，於法令限制之範圍內，得自由使用
    、收益、處分其所有物，並排除他人之干涉（民法第七六五條）所有人，對於無
    權占有或侵奪其所有物者，得請求返還之，對於妨害其所有權者，得請求除去之
    ，有妨害其所有權之虞者，得請求防止之。（民法第七六七條）
　(2)坐落上開埔尾段二七七地號土地為原告丁○○所有，二０一之一地號土地為原告
　　丙○○所有，被告未經原告之同意，於民國六十九年間在附圖所示Ａ、Ｂ部分
　　建造地下水溝，將該部分土地充為地下水溝用地，妨害原告之土地所有權，有土
　　地登記謄本、地政機關之複丈成果圖可稽，原告依民法第七六七條﹁所有人對於
　　無權占有或侵奪其所有物者得請求返還之，對於其妨害其所有權者，得請求除去
　　之﹂之規定，請求被告將系爭之水溝拆除，並將該部分土地交還原告。
　(3)被告也曾經同意要將其水溝遷移到附圖綠色所示位置，也將工程款新台幣一佰
    五十萬元編列於其民國九十二年度之預算內，提出於楠西鄉代表會，決議通過（
    請看本狀附件）
　(4)本狀附圖係地政機關之複丈成果圖，被告擬將排水溝移到附圖綠色部分，該
    部分有國有財產局之楠西鄉○○段二００地號土地，被告欲國有財產局無償撥該
    土地予被告使用，國有財產局欲有償撥該土地予被告使用（由被告向國有財產局
    租用或價購），目前國有財產局尚未將二００地號土地（案外之土地）同意無償
    撥給被告使用，惟此係被告鄉公所內部自己要解決之事，人民之財產權應受保障
    ，被告不得以尚未取得二００地號土地之使用權為理由，繼續妨害原告之所有權
    。惟考慮另建造排水溝之建造時間，原告願意給被告三個月或半年之履行期間。
三、證據：提出財政部國有財產局台灣南區辦事處台南分處函、楠西鄉公所九十二年
    度總預算案一冊（均影本）等件為證。
乙、被告方面：
 一、聲明：求為判決駁回原告之訴。
 二、陳述略以：對於原告主張之事實不爭執等語。
丙、本院依原告聲請履勘現場，並函請玉井地政事務所派員測量並製作現場圖。
     理由
一、原告主張之事實，已據其提出與所述相符之地籍圖謄本、楠西鄉公所函、總預算
    案、民事判決、分區使用證明（均影本）等件為證，並經本院履現場無訛，被告
    復未作何爭執，自堪信原告主張之事實為真實。
二、原告據以提起本訴，請求被告將系爭土地返還，即無不合，應予准許。
三、結上論結，原告之訴為有理由，並依民事訴訟法第七十八條、第八十五條第一項
    後段，判決如主文。
中　　　華　　　民　　　國　　九十三　　年　　 十一　　 月　　 三十　　 日
　　　　　　　　　　　　　　臺灣臺南地方法院民事第二庭
~B法　　　官　王立村
右為正本係照原本作成
如對本判決上訴，須於判決送達後二十日內向本院提出上訴狀
中　　　華　　　民　　　國　　九十三　　年　　 十一　　 月　　 三十　　 日
~B法院書記官  陳淑貞
